臺灣高等法院臺中分院刑事判決　　　　　　 民國九十三年度上易字第六七五號
　　上　訴　人　臺灣彰化地方法院檢察署檢察官
　　上　訴　人
　　即　被　告　乙○○
　　選任辯護人　張智學
　　上　訴　人
　　即　被　告　丁○○
　　　　　　　　甲○○
　　被　　　告　戊○○
右上訴人等因被告等傷害案件，不服臺灣彰化地方法院中華民國九十三年四月九日第
一審判決（民國九十二年度易字第五一八號，起訴案號：臺灣彰化地方法院檢察署民
國九十二年度偵字第二四九六號），提起上訴，本院判決如左：
    主      文
上訴駁回。
　　事      實
一、緣吳救（大房）、吳詩（三房）與吳載簽（四房）係兄弟，於民國（下同）四十
    九年間，吳救之子即戊○○與吳詩、吳載簽就祖產土地簽立「鬮分字」，嗣因土
    地糾紛，吳載簽乃對吳詩及戊○○二人提起背信自訴（原法院九十一年度自字第
    七七號）。丁○○為戊○○之配偶，乙○○、甲○○均為戊○○之子，丙○○則
    為吳載簽之配偶，己○○、庚○○均為吳載簽之子，丁○○與丙○○、己○○、
    庚○○四人間，具有家庭暴力防治法第三條第四款所定之家庭成員關係，而乙○○、甲○○與丙○○三人間，亦具有家庭暴力防治法第三條第四款所定之家庭成
    員關係。乙○○、甲○○、丁○○三人與丙○○、己○○、庚○○三人間，因上
    開自訴案件而失和，於九十一年十一月二十八日下午，己○○、庚○○二人陪同
    吳載簽就原法院九十一年度自字第七七號刑事案件出庭應訊後，即分別駕駛車牌
    號碼Ａ七－八四○九號及ＯＥ－八七○八號自用小客車返回其彰化縣埔心鄉○○
    村○○路三一○號住處，於同日十六時十分許甫抵達門前時，乙○○、丁○○、
    甲○○夥同另一名不詳姓名之成年男子，共同基於傷害他人身體之犯意聯絡，先
    由乙○○、甲○○將己○○、庚○○自渠等所駕駛之自用小客車趕下車後，再由
    乙○○、甲○○徒手毆打庚○○，致庚○○受有右眼瞼三．五×三公分皮下瘀血
    之傷害，而該名不詳姓名之成年男子則徒手毆打丙○○之右上手臂，致丙○○受
    有右上臂挫傷合併腫脹及瘀青六×八公分之傷害，嗣庚○○乘隙逃離，而乙○○
    、丁○○、甲○○與該不詳姓名之成年男子則改追己○○，由乙○○、甲○○與
    該不詳姓名之成年男子徒手毆打己○○，再由丁○○以手將己○○推倒在田裏，
    復由該不詳姓名之成年男子將木棒交予乙○○，由乙○○持木棒毆打己○○，致
    其受有腹部鈍傷合併脾臟撕裂傷、脾臟內出血、頭部外傷、背部挫傷、左側第十
    一肋骨輕微骨折、枕部十二×十公分皮下血腫、左背部二十×十公分、十五×十
    公分皮下瘀血等傷害。
二、案經告訴人丙○○、己○○、庚○○三人訴請臺灣彰化地方法院檢察署檢察官偵
    查起訴。
　　理      由
壹、有罪部分
一、訊據上訴人即被告（下稱被告）乙○○對其於右揭時、地與告訴人己○○、庚○○、丙○○發生爭執，並出手毆打告訴人之事實坦承不諱，另訊據被告甲○○、
    丁○○則不否認有於右揭時、地與告訴人等人發生口角爭執並互有衝突拉扯之事
    實，惟被告甲○○辯稱：當天伊僅動手搶告訴人庚○○之拐杖鎖而互有拉扯，無
    傷害人之意思，並未出手毆打告訴人，亦不知庚○○、己○○如何受傷云云；另
    被告丁○○則辯稱：當天伊去倒垃圾，告訴人即作勢要開車衝撞，伊並未打人，
    亦不知告訴人己○○、庚○○為何會受傷云云。然查：右揭事實，業據告訴人己○○、庚○○、丙○○迭於警訊時、偵查中及原審審理時到庭指訴綦詳，而告訴
    人己○○確受有腹部鈍傷合併脾臟撕裂傷、脾臟內出血、頭部外傷、背部挫傷、
    左側第十一肋骨輕微骨折、枕部十二×十公分皮下血腫、左背部二十×十公分、
    十五×十公分皮下瘀血等傷害，告訴人庚○○則受有右眼瞼三．五×三公分皮下
    瘀血之傷害，另告訴人丙○○受有右上臂挫傷合併腫脹及瘀青六×八公分之傷害
    ，亦經證人辛○○醫師到庭證述明確，且有童綜合醫院九十二年一月十日（己○○）診斷證明書、伍倫綜合醫院九十一年十一月三十日（己○○）驗傷證明書、
    伍倫綜合醫院九十一年十一月三十日（庚○○）驗傷證明書、伍倫綜合醫院九十
    一年十一月二十九日（丙○○）驗傷證明書及病歷資料各一件在卷可憑，且告訴
    人丙○○、己○○、庚○○所指訴遭被告乙○○、丁○○、甲○○及該名不詳姓
    名之成年男子共同傷害之事實，亦核與證人吳欣穎、劉鑾鴦於原審審理時到庭結
    證之內容相符，又證人即警員蔡詩賓、潘志銘於九十二年一月二十七日偵查中亦
    結證稱：「當天據報，我們到現場，他們已經打完了，而己○○已經送伍倫醫院
    ，我們在現場有看到丁○○、乙○○、甲○○，而拐杖鎖是放在戊○○家屋簷下
    ，當時丁○○、乙○○、甲○○並沒有說有受傷，問他們情形為何，他們都不說
    ，我們就到伍倫醫院問己○○說情形為何，他也不說情形為何」等語，復有現場
    照片及彰化縣警察局溪湖分局埔心分駐所受理各類案件紀錄（通報）表等件附卷
    可佐。茲依告訴人庚○○所受上開傷勢觀之，應非僅互相拉扯拐杖鎖所造成，且
    被告乙○○、丁○○、甲○○在案發時均在場，被告丁○○、甲○○辯稱不知告
    訴人等如何受傷，顯有違常情，彼等所辯均非足採。本件事證已臻明瞭，被告乙○○請求向伍倫綜合醫院函詢告訴人等受傷之情形，及送請行政院衛生署醫事審
    議委員會鑑定告訴人己○○之病症與本案傷害行為有無因果關係云云，核無必要
    。又被告乙○○所提之醫學保健百科全書資料影本，亦不能為有利於該被告之認
    定，附此敘明。本案事證明確，被告乙○○、丁○○、甲○○右揭犯行均堪認定
    ，應予依法論科。
二、查被告丁○○與告訴人丙○○、己○○、庚○○間，為四親等以內之旁系姻親，
    而被告乙○○、甲○○與告訴人丙○○間，亦為四親等以內之旁系姻親，業據彼
    等陳明在卷，並有「鬮分字」影本一件可憑，渠等間具有家庭暴力防治法第三條
    第四款所定之家庭成員關係。核被告乙○○、甲○○、丁○○所為，均係犯刑法
    第二百七十七條第一項之普通傷害罪。被告乙○○、甲○○、丁○○與該不詳姓
    名之成年男子間，就傷害告訴人等之犯行，有犯意聯絡及行為分擔，均為共同正
    犯。被告等於同時、同地一次實施傷害行為，傷害告訴人三人，同時侵害數個法
    益，屬一行為而觸犯數罪名，為想像競合犯，應依法論以一罪。原審適用刑法第
    二十八條、第二百七十七條第一項、第五十五條、第四十一條第一項前段，罰金
    罰鍰提高標準條例第一條前段、第二條之規定，審酌被告等與告訴人等均為親屬
    關係，因不滿告訴人丙○○之配偶就土地糾紛提出訴訟而心生怨懟，被告乙○○
    持木棒毆打，情節較重，而被告丁○○、甲○○僅徒手毆打，情節較輕，及渠等
    犯罪動機、手段、造成告訴人等所生傷害之程度，事後復未能與告訴人等達成民
    事和解，暨犯罪後避重就輕之態度等一切情狀，分別量處被告乙○○有期徒刑伍
    月、被告丁○○、甲○○各有期徒刑月，併均諭知易科罰金之折算標準，其認
    事、用法及量刑，並無不當，被告丁○○、甲○○上訴意旨均否認犯罪，被告乙○○上訴意旨認原審量刑過重，檢察官上訴意旨認原審量刑過輕，分別指摘原判
    決此部分不當，均為無理由，應予駁回。
貳、無罪部分
一、公訴意旨另以：被告戊○○於前揭時、地，亦與被告乙○○、甲○○、丁○○共
    同基於傷害之犯意聯絡，毆打告訴人丙○○、己○○、庚○○，致丙○○受有右
    上臂挫傷合併腫脹及瘀青之傷害；庚○○受有右眼瞼皮下瘀血之傷害；己○○受
    有腹部鈍傷合併脾臟撕裂傷、脾臟內出血、枕部皮下出血、左背部挫傷、左側第
    十一肋骨輕微骨折等傷害，因認被告戊○○亦涉有刑法第二百七十七條第一項之
    傷害罪嫌等語。
二、按犯罪事實應依證據認定之，無證據不得認定犯罪事實；又不能證明被告犯罪者
    ，應諭知無罪之判決，刑事訴訟法第一百五十四條第二項、第三百零一條第一項
    分別定有明文。又「事實之認定，應憑證據，如未能發現相當證據，或證據不足
    以證明，自不能以推測或擬制之方法，以為裁判基礎」；「再認定犯罪事實所憑
    之證據，雖不以直接證據為限，間接證據亦包括在內，然而無論直接或間接證據
    ，其為訴訟上之證明，均須達於通常一般之人均不致於有所懷疑，而得確信其為
    真實之程度，始得據為有罪之認定」；「告訴人之告訴，係以使被告受刑事訴追
    為目的，是其陳述是否與事實相符，仍應調查其他證據以資審認」，最高法院著
    有四十年台上字第八六號、五十二年台上字第一三○○號、七十六年台上字第四
    九八六號判例可資參照。
三、本件公訴人認被告戊○○涉有前揭傷害犯行，係以告訴人己○○、庚○○、丙○○之指訴及證人吳欣穎、劉鑾鴦之證言，為其主要論據。訊據被告戊○○堅決否
    認有何傷害之犯行，辯稱：當天伊自法院返家後，一直待在家中照顧小孩，未到
    外面去，並不在案發現場，後來警方前來調查，才知有打架乙事等語。查被告戊○○迭於歷次偵查中及原審審理時均堅稱當時並未在場，且被告乙○○、丁○○
    、甲○○亦迭於偵查中及原審審理時一致供稱當時被告戊○○係在家中帶小孩並
    未在外面等語，復觀諸告訴人丙○○於九十二年五月二十日原審隔離訊問時所指
    稱：「我人在家裡，聽到鐵門打開的聲音，知道有人回來了，我人出來，聽到吵
    鬧聲，乙○○、甲○○、丁○○三個人在路中攔己○○、庚○○的二輛車，甲○○、乙○○拉我小兒子庚○○出來，拉出來後毆打庚○○，這時候己○○從另一
    輛車內出來，看到庚○○被拖出來打，庚○○看不對勁要跑出去，他們轉向己○○，己○○被被告他們四、五個人圍毆，有一個被告他們叫來的人，大約三、四
    十歲的男子，拿棒球棍要打人，那名男子拿棒球棍交給乙○○，甲○○、乙○○
    、丁○○三個人打己○○」等情，並未提及被告戊○○當時確有在場參與毆打之
    情事，參以告訴人庚○○於九十二年三月七日偵查中所指稱：「甲○○、乙○○
    二人從車子內將我拉出來，並架我、打我，當時我左手拿拐杖鎖，就被乙○○拿
    去了，丁○○沒打我，但他有打我車子，而且丁○○有聯絡外人來打我們，甲○○當時用手打我」等語，及告訴人己○○於九十二年三月七日偵查中所指述：「
    丁○○是推我，捶我二下，但沒受傷，甲○○當時用手打我」等語，亦未提到被
    告戊○○當時就本案有何犯意聯絡及行為分擔。嗣告訴人己○○於九十二年五月
    二十日原審隔離訊問時，雖就被告乙○○、丁○○、甲○○如何分工傷害伊乙節
    指述歷歷，惟就被告戊○○如何參與毆打並無法具體指明，表示不知被告戊○○
    如何毆打伊（參原審訊問筆錄），則依告訴人等前後歷次之指訴觀之，不僅無法
    肯定指明被告戊○○有參與傷害犯行，且就被告戊○○是否在場乙節，前後所述
    亦互有出入，顯非一致，難謂毫無瑕疵可指，另證人吳欣穎、劉鑾鴦於偵查中及
    原審審理時亦僅空言被告戊○○有參與毆打告訴人等，惟均未指明被告戊○○究
    如何動手傷害告訴人等，是彼等所指證之內容，尚無從據以認定被告戊○○確有
    共同參與傷害之犯行。再者，證人張弘燦亦於原審審理時到庭結證稱：「我去是
    要向乙○○買藥，我是沒有看到他們吵架，我進去的時候看到戊○○帶孫子看卡
    通，是一下子後，才發現外面有人吵架，但發生什麼事情我是不知道，我是跟戊○○在客廳裡面喝茶，乙○○說要出去，我也不知道為何出去那麼久，戊○○是
    都在客廳沒錯，沒有出去外面，我是聽到救護車的聲音才出去看」等語綦詳，尤
    徵被告戊○○辯稱並未在場等語，非屬無據。本件尚難僅憑告訴人等仍有瑕疵之
    指述及被告戊○○乃系爭訴訟最具利害關係之人，即遽以共犯傷害之罪名相加，
    公訴人所指之證據，尚不足認定被告戊○○涉犯傷害犯行，此外，本院復查無其
    他積極證據足認被告戊○○確有前揭共同傷害告訴人等之犯行，揆諸首揭法條意
    旨，應諭知被告戊○○無罪之判決。
四、原審因無證據足認被告戊○○犯罪，而為被告戊○○無罪判決之諭知，核無不合
    ，檢察官上訴意旨仍執陳詞，指摘原判決此部分不當，為無理由，應予駁回。
、據上論斷，應依刑事訴訟法第三百六十八條，判決如主文。
本案經檢察官壬○○到庭執行職務。
中      華      民      國　    九十三     年     八      月   三十一 　日
　　　　　　　　　　　　　　　　臺灣高等法院臺中分院刑事第十庭
　　　　　　　　　　　　　　　　　　　審判長法  官  林  照  明
　　　　　　　　　　　　　　　　　　　　　　法　官  林  清  鈞
　　　　　　　　　　　　　　　　　　　　　　法　官  吳　重　政
右正本證明與原本無異。
不得上訴。
　　　　　　　　　　　　　　　　　　　　　　書記官  劉　建　智
中      華      民      國　    九十三     年     九      月     一 　　日
附錄：
刑法第二百七十七條第一項：
傷害人之身體或健康者，處三年以下有期徒刑，拘役或一千元以下罰金。
                                                                        Ｉ
